臺灣桃園地方法院刑事判決　　　　　　　　　　　　　九十年度交訴字第一五六號
　　公　訴　人　臺灣桃園地方法院檢察署檢察官
　　被　　　告　甲○○
右列被告因偽造文書等案件，經檢察官提起公訴（九十年度偵字第一五三二四號），
本院判決如左：
        主  文
甲○○服用酒類不能安全駕駛動力交通工具而駕駛，處拘役貳拾日，如易科罰金以參
佰元折算壹日；又行使偽造私文書，足以生損害於公眾及他人，處有期徒刑參月，如
易科罰金以參佰元折算壹日。酒精測試單上偽造「乙○○」之署名及指印各貳枚、桃
園縣警察局桃警局交字第Ｄ九Ｂ二三一六四六號舉發違反道路交通管理事件通知單移
送聯「收受通知聯者簽章」欄暨收執聯、迴覆聯、存根聯暨上偽造之「乙○○」署押
各壹枚沒收。
        事  實
一、甲○○於民國八十九年間因違反廢棄物清理法案件，經本院判處有期徒刑一年二
    月，緩刑三年確定，竟不知警惕，復於緩刑期間之九十年九月五日晚上十時許，
    飲酒後血液中所含酒精成分已影響中樞神經系統運作，對外界反應能力降低，已
    達不能安全駕駛動力交通工具之狀態，竟不顧此風險存在，猶駕駛車號ＪＲ─二
    九七八號自用小貨車，沿桃園縣大溪鎮○○路往慈湖路方向行駛，於同日晚上十
    時五十分許，行經桃園縣大溪鎮○○路與民權東路口時，因猛按喇叭，致為警攔
    檢盤查而發現其身上酒味濃厚，經施以酒精測試達每公升一‧○九毫克，並於查
    獲、測試及訊問過程中有語無倫次、含糊不清、呆滯木僵、多話之明顯酒醉現象
    ，員警乃依法要求甲○○在酒精測試單簽名並依法舉發，詎甲○○為圖脫免其酒
    後及無照駕駛之交通違規裁罰，竟另基於行使偽造私文書之犯意，偽簽其兄乙○
    ○之署名及捺指印於酒精測試單一式二聯上，復向警員謊報乙○○之年籍資料，
    使員警據以開立舉發違反道路交通管理事件通知單一式四聯，進而接續在上開通
    知單移送聯「收受通知聯者簽章」欄位上偽簽乙○○之署名，並複寫至上開通知
    單之收執聯、迴覆聯、存根聯上，而偽造具有收據性質之私文書，表示乙○○已
    收到上開通知單，復持交執勤警員行使之，足以生損害於乙○○使之受違規處罰
    之危險及警察機關、公路監理機關對於道路交通管理事件裁罰之正確性。
二、案經桃園縣警察局龜山分局報告台灣桃園地方法院檢察署檢察官偵查起訴。
        理  由
一、訊據被告甲○○對於在右揭時地因酒後駕車遭警攔查時冒用其弟乙○○名義簽署
    酒精測試單及舉發單等情直承不諱，並有酒精測試單、桃園縣警察局舉發違反道
    路交通管理事件通知單、刑法第一百八十五條之三案件測試觀察紀錄表各一紙在
    卷可憑。而按酒精對中樞神經系統具有麻醉作用，對人體之影響固因個人體質而
    異，然多與血液中之酒精濃度成正比，依照交通部運輸研究所七十九年八月對駕
    駛人行為之研究（酒醉駕車對駕駛行為之分析研究）指出：吐氣每公升酒精含量
    零點二五mg等於血液中酒精濃度（Blood Alｃohol Concentration簡稱ＢＡＣ）
    百分之零點零五，而（１）ＢＡＣ到達百分之０．０３至百分之０．０５時，對
    駕駛能力之影響為：多數駕駛人心境逐漸變幻不定、視覺與反應靈敏性減弱、對
    速度及距離的判斷力差；對行為之影響為：觀察力逐漸欠缺、心情漸趨輕鬆、自
    信心增加、多話、精神狀態處於陶醉感；（２）ＢＡＣ到達百分之０．０５至百
    分之０．０８時，對駕駛能力之影響為：反應遲純、駕駛能力受損、遲而不決或
    決而不行，對心理為之影響為：情緒鬆弛、感情與行為趨向誇張、肌肉不協調、
    精神處於興奮狀態；（３）ＢＡＣ到達百分之０．０８至百分之０．１５時，對
    駕駛能力之影響為：判斷力嚴重受到影響、官能與精神協調受損、駕駛之體能困
    難增加。對心理行為之影響為：產生情緒異常現象、步伐不平穩、言語不清、反
    應惡劣、記憶及判斷力受損、精神處於錯亂狀態；（４）超過百分之０．５，對
    駕駛人能力之影響為：無法開車，對心理行為之影響為：爛醉如泥、失去知覺可
    能致死、精神處於昏睡狀態，飲酒後吐氣０‧五五Mg/L相當於ＢＡＣ百分之０．
    １１，參酌上開說明，其判斷力、精神協調及駕駛體能、精神狀態等綜合判斷，
    已明顯達於不能安全駕駛程度；另參考德國、美國之認定標準，對於酒精濃度呼
    氣已達每公升零點五五毫克（○‧五五MG/L）或血液濃度達百分之零點一一以上
    ，肇事率為一般正常人之十倍，認為已達「不能安全駕駛」之標準（參見法務部
    八十八年五月十八日（88）法檢字第００一六六九號函）。被告飲酒後吐氣中所
    含酒精濃度高達每公升一‧○九毫克，超出每公升０．五五毫克甚多，且被告因
  駕駛車輛有亂按喇叭之異常現象致為警攔查，並於為警查獲、測試及訊問之過程
    中，有語無倫次、含糊不清、呆滯木僵、多話之明顯酒醉現象，除有舉發員警林
    衍輝所製作之測試觀察紀錄表附卷可稽外，並經該員到庭證述無訛，足認被告飲
    酒後已達不能安全駕駛動力交通工具之狀態甚明。另被告偽冒乙○○名義簽署上
    開舉發單及酒精測試單部分，亦經證人乙○○於警訊及本院調查時指陳在卷，並
    有上述舉發單及酒精測試單可憑，從而本件事證明確，被告上開犯行均堪認定。
二、查違規通知單上「收受通知聯者簽章」欄具有收據之性質，屬私文書，被告甲○
    ○於舉發違反道路交通管理事件通知單收執聯上收受通知聯者簽章欄處以複寫一
    式四聯方式偽造乙○○之署名，表示乙○○已收到該通知單，復提出行使交還予
    執勤之警員，顯然於該私文書之內容有所主張而行使，足以生損害於警察及公路
    監理機關對於道路交通管理之正確性及乙○○之權益，核其所為，係犯刑法第一
    百八十五條之三不能安全駕駛公共危險罪及同法第二百十六條、第二百十條之行
    使偽造私文書罪。其在上述密接時地於酒精測試單及舉發通知單上先後接續偽造
    乙○○署名之行為，應為偽造私文書之部分行為，又其偽造私文書後復持以行使
    ，偽造之低度行為，應為行使之高度行為所吸收，均不另論罪。被告所犯上開二
    罪間，犯意各別，行為互殊，罪名有異，應予分論併罰。爰審酌被告犯罪之動機
    、目的、手段、素行、所生危害之程度，犯後坦承犯行、頗具悔意並態度良好等
    一切情狀，分別量處如主文所示之刑，併諭知易科罰金之折算標準，以資懲儆。
    另酒精測試單一式二聯上被告偽造之乙○○署名及指印各二枚、桃園縣警察局桃
    警局交字第Ｄ九Ｂ二三一六四六號舉發違反道路交通管理事件通知單移送聯「收
    受通知聯者簽章」欄暨收執聯、迴覆聯、存根聯上偽造之乙○○署名各一枚，均
    應依刑法第二百十九條規定併予宣告沒收。
據上論斷，應依刑事訴訟法第二百九十九條第一項前段，刑法第一百八十五條之三、
第二百十六條、第二百十條、第四十一條第一項前段，罰金罰鍰提高標準條例第二條
，判決如主文。
本案經檢察官柯怡如到庭執行職務。
中      華      民      國      九十一      年     一     月      十    日
                                臺灣桃園地方法院刑事第五庭
                                    審判長法  官  江振義
                            法  官  林孟宜
                                          法  官  鍾淑慧
右正本證明與原本無異。
如不服本判決，應於判決送達後十日內向本院提出上訴狀( 應附繕本 )，上訴於
臺灣高等法院。
                                          書記官  吳一凡
中      華      民      國      九十一      年     一     月    二十一  日
附論罪科刑依據之法條：
刑法第一百八十五條之三
服用毒品、麻醉藥品、酒類或其他相類之物，不能安全駕駛動力交通工具而駕駛者，
處一年以下有期徒刑、拘役或三萬元以下罰金。
刑法第二百十六條
行使第二百十條至第二百十五條之文書者，依偽造、變造文書或登載不實事項或使登
載不實事項之規定處斷。
刑法第二百十條
偽造、變造私文書，足以生損害於公眾或他人者，處五年以下有期徒刑。
